【裁判字號】    98,訴,1911
【裁判日期】    990420
【裁判案由】    損害賠償
【裁判全文】
臺灣桃園地方法院民事判決              98年度訴字第1911號
原      告  丙○○即劉耀仁
被      告  甲○○
訴訟代理人  鍾儀婷律師
複  代理人  丁○○
            乙○○
上列當事人間因傷害案件，原告提起刑事附帶民事訴訟，請求損
害賠償，經本院刑事庭以98年度簡上附民字第55號裁定移送前來
，本院於民國99年3 月23日言詞辯論終結，判決如下：
    主  文
被告應給付原告新臺幣壹拾柒萬仟零玖拾元及自民國九十八
年八月二十五日起至清償日止，按週年利率百分之五計算之利息
。
原告其餘之訴駁回。
訴訟費用由被告負擔五分之一，餘由原告負擔。
本判決原告勝訴部分得假執行。但被告如以新臺幣壹拾柒萬仟
零玖拾元為原告預供擔保，得免為假執行。
原告其餘假執行之聲請駁回。
    事  實  及  理  由
甲、原告起訴主張，兩造前於民國97年10月26日下午8 時15分許
    ，在桃園縣中壢市○○路63號某檳榔攤前，因停車發生糾紛
    ，被告竟持其所有之汽車排檔鎖毆打原告，致原告受有左眼
    眼皮撕裂傷、左眼鼻淚管斷裂、左眼眼窩骨折、嘴唇撕裂傷
    及頭部撕裂傷等傷害。被告上開傷害行為，業經臺灣桃園地
    方法院檢察署檢察官以97年度偵字第25357 號聲請簡易判決
    處刑；並經鈞院以98年度壢簡字第784 號刑事簡易判決判處
    罪刑在案，原告不服聲請檢察官提起上訴，現則經鈞院以98
    年度簡上字第726 號傷害案件審理中。基上，原告得依民法
    侵權行為之法律規定，請求被告賠償下列損害：(1)醫療費用
    及增加生活之需要等支出：醫藥費（扣除健保給付部分）新
    臺幣（下同）5,653 元；往返林口長庚醫院門診7 次、每單
    趟600 元之計程車交通費用合計8,400 元；另原告因受前開
    傷害而有2 個月期間無法開車，致原本8 週，每週3 次共24
    次之就醫洗腎行為，均須搭乘每次單趟花費600 元之計程車
    往返長庚醫院，合計支出28,800元。(2)原告因受傷須定期回
    診及復健，自發生本件傷害事件起至最後1 次門診日即98年
    7 月29日止，期間長達9 個月，依行政院勞工委員會公告之
    勞工最低投保薪資17,280元計算，原告於上開期間之勞動損
    失為155,520 元。(3)原告因無端遭被告攻擊受傷，身心嚴重
    受創、累及家人，受傷後甚至一度血紅素不足而危及性命，
    故請求精神慰撫金60萬元。綜上所述，爰依民法侵權行為之
    法律關係，提起本件訴訟等語。並為訴之聲明：被告應給付
    原告845,588 元及自起訴狀繕本送達翌日起至清償日止，按
    年息5%計算之利息。原告並願供擔保，請准宣告假執行。
乙、被告則以：原告實際支出之醫療費用扣除健保已給付之部分
    僅5,653 元。另支出計程車車資之部分，原告未檢附任何證
    明單據，且原告僅於就診之數週傷口癒合期間及98年1 月12
    日因CIS Tube鬆脫回院急診接受復位治療之數日間有影響開
    車能力之可能，並參考原告診斷證明書所載98年1 月12日以
    後之回診日期與受傷時已相距甚遠，故原告應僅得請求就診
    之數週傷口癒合期間及98年1 月12日該日之計程車費；另原
    告所主張就醫洗腎所支出之車資，因與本件傷害事故無關，
    得否請求恐有疑問。又原告所請求減少勞動力之部分，依其
    財產所得資料顯示，原告97年度僅有薪資所得47,682元（計
    算式：37,991元＋12,691元＝47,682元），顯見原告受傷前
    之勞動能力即屬不佳，倘此為事發時即97年10月26日前9 個
    月之總薪資，原告自應以每月平均薪資5,298 元為其勞動損
    失計算依據，且以其因前開傷害宜修養1 至2 個月為減損勞
    動能力之期間，否則有失公平，不符實際狀況。再本件傷害
    事故肇因於原告不當挑釁行為，其亦應對傷害結果負責，卻
    請求精神慰撫金60萬元，實屬過高等語，資為抗辯。並為答
    辯聲明：駁回原告之訴；如受不利判決，願供擔保准免假執
    行。
丙、得心證之理由：
一、經查，被告於97年10月26日晚間8 時15分許，駕駛車牌號碼
    LA-9019 號自用小客車停放於桃園縣中壢市○○路63號某檳
    榔攤前購買香菸，嗣因原告所駕駛之車牌號碼2B-9128 號自
    用小客車亦逆向停放於該檳榔攤前欲購買冷飲，被告見狀遂
    向前質問原告為何擋住其出路，兩造因而發生口角爭執。被
    告竟自其上開小客車內取出所有之汽車排檔鎖1 只後，走向
    原告所駕駛之自用小客車處，並持該排檔鎖伸入原告之自用
    小客車車內，往坐於駕駛座內之原告頭部猛擊，致原告受有
    左眼眼皮撕裂傷、左眼鼻淚管斷裂、左眼眼窩骨折、嘴唇撕
    裂傷及頭部撕裂傷等傷害之事實，為被告所不爭執；並有長
    庚醫療財團法人桃園長庚紀念醫院（下稱桃園長庚醫院）診
    斷證明書2 紙附卷可稽（均為影本，見本院98年度簡上附民
    字第55號卷第7 頁、第8 頁）；且被告上開行為，並經本院
    刑事庭審酌原告指述之情節、行政院衛生署桃園醫院診斷證
    明書、現場照片6 張及財團法人長庚紀念醫院林口分院98年
    1 月19日（98）長庚院法字第0018號函後，認定明確而判決
    被告罪刑確定，亦有本院刑事庭98年度壢簡字第784 號刑事
    簡易判決、98年度簡上字第726 號刑事判決各乙份在卷可按
    （見本院卷第2 頁至第5 頁、本院98年度簡上附民字第55號
    卷第9 頁至第12頁），並經本院依職權調閱上開刑事卷宗查
    核無誤，足堪認定為真實。
二、兩造於99年3 月23日本院言詞辯論時（見本院卷第69頁背面
    ），協議簡化爭點為：原告請求之各項損害金額是否合理？
    本院爰就原告各項請求賠償之金額分論如下：
（一）醫療費用之部分：此部分原告於本院審理中同意依被告所
      抗辯扣除健保給付之金額為主張即可，故為5,653 元之事
      實，有醫療費用收據5 紙之影本附卷可憑（見本院98年度
      簡上附民字第55號卷第13頁至第16頁），且為被告所不爭
      執（見本院卷第69頁背面），故原告此部分受損害之金額
      ，即以5,653 元為可採。
（二）交通費用之支出部分：此部分原告主張其往返桃園長庚醫
      院門診7 次、每單趟600 元之計程車交通費用合計8,400
      元；且原告因受前開傷害而有2 個月期間無法自行開車，
      致原本8 週，每週3 次共24次之就醫洗腎行為，均須搭乘
      每次單趟花費600 元之計程車往返長庚醫院，此部分合計
      支出28,800元之事實，則為被告所否認，並辯稱原告應僅
      得請求就診之數週傷口癒合期間及98年1 月12日回診當日
      之計程車費用等語。經查，原告就其有支出上開交通費之
      事實，業據提出自97年11月3 日起至98年1 月12日共29次
      之車資收據影本附卷為證（見本院卷第49頁至第63頁）；
      加以本院依職權函詢原告就診醫院之結果，原告係於97年
      10月27日至桃園長庚醫院急診、住院，經治療後於97年10
      月30日出院，就醫學而言，原告除就診之數週傷口癒合期
      間及98年1 月12日因CIS Tube鬆脫回院急診接受復位治療
      之數日間可能影響開車之能力外，其餘期間其應不致因上
      開傷害而導致無法開車，有桃園長庚醫院99年1 月8 日（
      98）長庚院法字第1228號覆函之說明在卷可按（見本院卷
      第64頁）；另原告確因末期腎病併長期透析等而須定期至
      醫院接受透析治療，其中於97年11月份接受透析治療共12
      次；97年12月份接受透析治療共13次；98年1 月份至11日
      為止，接受透析治療共5 次，亦有桃園長庚醫院診斷證明
      書影本1 紙在卷可參（見本院卷第48頁）。本院綜合上情
      ，衡量本件原告所受傷害之治療情形及醫院上開回函，認
      為原告所主張受傷後不能開車之期間約2 個月餘尚嫌過長
      ，應認原告不能開車之期間為自97年10月26日受傷日起至
      同年11月底，始較適當。且以此期間內原告所支出之就醫
      車資來回12次及於98年1 月12日因CIS Tube鬆脫回院急診
      接受復位治療之來回車資之部分，始屬可採。則以來回每
      次共1,200 元計算，合計車資即為15,600元（1,200 元×
      來回13次＝15,600元），故原告此部分主張逾此金額之部
      分，即不可採。
（三）又原告因本件傷害不能工作之期間，依前述桃園長庚醫院
      99年1 月8 日（98）長庚院法字第1228號函之說明，原告
      因本件傷害宜休養1 至2 個月，如僅考量其生理受傷狀況
      而不考量心理層面之影響，評估原告無法工作之期間應不
      超過3 個月，惟應以其實際恢復情形為準。本院依此醫院
      之說明，並衡量原告所受傷害之內容、其身體健康情形原
      本即有須進行血液透析治療之必要等情事，認為原告因本
      件傷害治療期間及日後回診日數致不能工作之總期間，應
      以3 個月為當。至原告因不能工作每月損失之收入方面，
      雖原告於97年度僅有薪資所得共47,682元；然其於96年度
      則有薪資收入共計273,600 元，有本院依職權查詢原告之
      務稅電子閘門財產所得調件明細表在卷可按（見本院卷第
      23頁、第25頁）。可見原告為一有正常工作能力之人，雖
      其於受傷期間不一定能找到工作，然究不能以此假設之事
      由而否定其於無法工作之期間內完全不能外出尋找工作或
      從事任何工作，致受有損失之事實存在。而原告既有正常
      工作能力，則其主張於不能工作之期間內，每月受有相當
      於最低工資17,280元之損失，自亦屬可採。依上，原告因
      本件傷害治療回復期間不能工作之損失合計應為51,840元
      （計算式：17,280元/ 月×3 個月＝51,840元）。原告逾
      此金額之主張，則不可採。
（四）精神慰撫金之部分：本院審酌原告為69年12月12日生，學
      歷係高中畢業，經歷則為曾在加油站、便利商店、工廠打
      工及從事過機車分期買賣業務員、殯葬業洗大體、系統家
      具雜工等工作，於96年度、97年度各有薪資收入273,600
      元、47,682元；名下財產僅有投資760 元。被告則係73年
      11月29日生，學歷為高中畢業，曾擔任桃園縣縣政府環保
      局志工，96年度無所得資料，97年度僅有薪資所得1 千元
      ，名下無財產等情，除有兩造稅務電子閘門財產所得調件
      明細表（見本院卷第20頁至第26頁）、被告畢業證書、志
      願服務紀錄冊、榮譽卡（均為影本，見本院卷第34頁至第
      38頁）在卷可憑外並為兩造於本院98年11月24日言詞辯論
      時所各自陳述而互不爭執在卷（見本院卷第15頁背面）；
      再衡以現今社會經濟狀況、被告僅因細故即持金屬器具朝
      原告臉部攻擊、原告所受傷害內容足致產生身體上及精神
      上之痛苦程度等一切情事，認為原告請求被告賠償慰撫金
      60萬元尚屬過高，應予核減至10萬元，始較適當。
三、按因故意或過失，不法侵害他人之權利者，負損害賠償責任
    ；不法侵害他人之身體或健康者，對於被害人因此喪失或減
    少勞動能力或增加生活上之需要時，應負損害賠償責任；不
    法侵害他人之身體、健康、名譽、自由、信用、隱私、貞操
    ，或不法侵害其他人格法益而情節重大者，被害人雖非財產
    上之損害，亦得請求賠償相當之金額，民法第184 條第1 項
    前段、民法第193 條第1 項、第195 條第1 項前段各有明文
    。本件被告有上開傷害原告之行為，且其行為不法，並致原
    告受有前揭損害，已如前述；而被告之行為與原告之受害結
    果，其間有相當因果關係，衡諸經驗法則，亦無疑義。則原
    告據以請求被告賠償，揆諸上揭法律規定，自屬有據。而原
    告請求之金額中，經本院所認定可採者為醫療費用5,653 元
    、交通費用15,600元、不能工作之損失51,840及慰撫金10萬
    元，亦已如前所述，是依上開法律規定，本件原告得請求被
    告賠償之金額合計即為173,093 元。
四、末按給付無確定期限者，債務人於債權人得請求給付時，經
    其催告而未為給付，自受催告時起，負遲延責任。其經債權
    人起訴而送達訴狀，或依督促程序送達支付命令，或為其他
    相類之行為者，與催告有同一之效力；遲延之債務，以支付
    金錢為標的者，債權人得請求依法定利率計算之遲延利息；
    應付利息之債務，其利率未經約定，亦無法律可據者，週年
    利率為5%，民法第229 條第2 項、第233 條第1項 前段、第
    203 條分別定有明文。本件係屬侵權行為損害賠償之債，自
    屬無確定期限者；又係以支付金錢為標的，則依上揭法律規
    定，原告就被告應給付之金額部分，一併請求自起訴狀繕本
    送達翌日即98年8 月25日（見本院98年度簡上附民字第55號
    卷第20頁送達證書所載）起至清償日止，按法定利率即年息
    5%計算之利息，於法自屬有據。
五、從而，原告依民法侵權行為規定之法律關係，請求被告給付
    173,093 元及自98年8 月25日起至清償日止，按年息5%計算
    之利息，為有理由，應予准許；原告逾上開範圍之請求，則
    為無理由，應予駁回。
六、本件事證已臻明確，兩造其餘攻擊或防禦方法及未經援用之
    證據，經本院斟酌後，認為均不足以影響本判決之結果，自
    無再逐一詳予論駁之必要，併此敘明。
七、本判決所命被告給付原告之金額未逾50萬元，依民事訴訟法
    第389 條第1 項第5 款規定，應依職權宣告假執行。此部分
    原告雖陳明願供擔保請求宣告假執行，惟僅係促請本院為上
    開宣告假執行職權之發動。另其餘原告之訴經駁回之部分，
    其假執行之聲請已失所附麗，應併駁回之。又被告陳明願供
    擔保，請准宣告免為假執行，經核無不合，爰亦併予酌定如
    主文所示之擔保金額，准許之。
據上論結，本件原告之訴為一部有理由，一部無理由，依民事訴
訟法第79條、第389 條第1 項第5 款、第392 條第2 項，判決如
主文。
中    華    民    國    99    年    4     月    20    日
              民事第二庭    法  官  張震武
以上正本係照原本作成
如對本判決上訴，須於判決送達後20日內向本院提出上訴狀
中    華    民    國    99    年    4     月    20    日
                            書記官  顏伯儒

司法院資訊處製作；財團法人民間司法改革基金會備份。
